臺灣屏東地方法院刑事判決　　　　　　　 96年度訴字第513號
公　訴　人　臺灣屏東地方法院檢察署檢察官
被　　　告　戊○○
　　　　　　　　　　現在國防部臺南監獄執行中
指定辯護人　本院公設辯護人　庚○○
被　　　告　乙○○
選任辯護人　林鴻駿律師
上列被告等因偽造有價證券等案件，經檢察官提起公訴（96年度
偵字第146 號），本院判決如下：
    主  文
戊○○、乙○○均無罪。
    理  由
一、公訴意旨略以：被告戊○○於民國94年12月13日，以動產擔
    保交易附條件買賣之方式（違反動產擔保交易法部分，業經
    檢察官為不起訴處分確定），向福灣企業股份有限有限公司
    （下稱福灣公司）購買車牌號碼3397-ML 號自小客貨車1 部
    ，並由任職於福灣公司之經銷商九和汽車股份有限公司高雄
    分公司（下稱九和公司）之被告乙○○與戊○○訂約（訂約
    日期94年12月15日），被告戊○○明知其妹丁○○並未同意
    其購車及充當連帶保證人，竟在高雄市○○區○○街341 號
    10樓之租屋處，於附條件買賣契約書之連帶保證人及對保處
    ，偽填「丁○○」之姓名為連帶保證人，並以其之前在屏東
    縣南州鄉住處取得之丁○○之印章盜蓋於上，及偽填「丁○○」為共同發票人，簽立發票日94年12月13日、面額新台幣
    90萬元之本票1 張，並以上開丁○○之印章盜蓋其上，交付
    予被告乙○○，足以生損害於丁○○，被告乙○○明知上開
    附條件買賣契約書及本票，未經丁○○本人同意及當面簽名
    ，竟違背九和公司委任之本旨，予以收受，俟被告戊○○其
    後拒繳其餘分期款，福灣公司經查證後，始發現上情，致九
    和公司及福灣公司均受有損害，因認被告戊○○涉有刑法第
    216 條、第210 條之行使偽造私文書及同法第201 條第1 項
    之偽造有價證券罪嫌，並認被告乙○○涉有刑法第342 條第
    1 項之背信嫌云云。
二、檢察官認被告戊○○、乙○○涉有上開罪嫌，無非係以被告
    乙○○於偵查中之部分自白、告訴代理人甲○○、丙○○於
    偵查中之指訴、證人丁○○於偵查中之證詞，並有附條件買
    賣契約書、本票可證，為其主要論據。
三、按犯罪事實應依證據認定之，無證據不得認定犯罪事實；又
    不能證明被告犯罪者，應諭知無罪之判決，刑事訴訟法第15
    4 條第2 項、第301 條第1 項分別定有明文。次按事實之認
    定，應憑證據，如未能發現相當證據，或證據不足以證明，
    自不能以推測或擬制之方法，以為裁判之基礎；又認定犯罪
    事實所憑之證據，雖不以直接證據為限，間接證據亦包括在
    內，然而無論直接或間接證據，其為訴訟上之證明，須於通
    常一般之人不致有所懷疑，而得確信其為真實之程度者，始
    得據為有罪之認定；再認定不利於被告之事實，須依積極證
    據，苟積極證據不足為不利於被告事實之認定時，即應為有
    利於被告之認定，更不必有何有利之證據，最高法院著有40
    年台上字第86號判例、76年台上字第4986號判例及30年上字
    第816 號判例，可資參照。
四、訊據被告戊○○、乙○○固均坦承被告戊○○以動產擔保交
    易附條件買賣之方式購買上開自小客貨車，及雙方於上揭時
    地簽約之事實，惟均堅決否認有為公訴意旨所指之犯行，被
    告戊○○辯稱：附條件買賣合約書及本票上簽名、蓋章係丁○○本人為之，伊未冒名簽合約及本票等語；被告乙○○則
    辯稱：簽約時丁○○在房間內，戊○○把附條件買賣合約書
    及本票拿進去讓丁○○簽名，伊未違背其任務等語，經查：
  (一)證人丁○○於偵查中經具結所為之證述，未見檢察官在偵查
    時有不法取供之情形，被告戊○○、乙○○亦未曾釋明上開
    證述有何顯不可信之情況，是其於偵查中之證言依刑事訴訟
    法第159 條之1 第2 項之規定，自得為證據。又證人依法應
    具結而未具結者，其證言不得作為證據，刑事訴訟法第158
    條之3 規定甚明，查其立法理由旨在擔保該證人之證言，係
    據實陳述之可信性，故未依法具結者，依證據絕對排除法則
    ，當然無證據能力，不得作為論罪之基礎，自不得因當事人
    於審判程序之同意，或未於言詞辯論終結前聲明異議而視為
    同意，即可認該未具結之證言得作為證據，亦即縱有同法第
    159 條之5 第1 、2 項之情形，亦應受同法第158 條之3 規
    定之限制，本件證人即告訴代理人甲○○、丙○○於偵查中
    陳述時均未經具結，且渠等無依法不得令具結之情形，揆諸
    上揭說明，渠等於偵查中之上開陳述，不得作為證明被告犯
    罪之證據，合先敘明。
  (二)證人丁○○於本院審理時結證稱：附條件買賣契約及本票上
    面的簽名蓋章，是伊親自簽名、蓋章的，之前在地檢署作證
    時陳述那不是伊簽名、蓋章的是因為當時伊反對購買該車，
    所以才這樣陳述，但是之後回想才知道伊有簽名蓋章。在地
    檢署作證時伊認為不是伊簽名、蓋章的，現在既然伊知道狀
    況所以要說出來，自己的筆跡看得出來，但是當初伊反對買
    車，伊看到的筆跡確實很像伊的簽名，伊是後來回想才想到
    好像有作這樣的事情，簽名時間伊不確定，地點應該是在伊
    房間裡，在法院開庭前，伊有問戊○○到底是不是伊簽的，
    他才告訴伊確實是伊簽的，地檢署開庭前戊○○沒有跟伊講
    簽名當天伊不知道伊大嫂是否知道，但是簽名是在伊房間，
    伊不知道伊大嫂有無看到，當時是伊哥哥拿到伊房間給伊簽
    名、蓋章的等語（見本院卷第108 頁、第110 頁正面），核
    與證人即被告戊○○之妻己○○於本院審理時結證稱：買賣
    契約書簽名時，伊還有戊○○、乙○○都在場，是在伊家裡
    簽的，附條件買賣契約書及本票上面的簽名、蓋章是伊自己
    簽名、蓋章的，是在伊家客廳簽的，丁○○的簽名、蓋章是
    她簽的，當時她在房間簽的，伊沒有親眼看到她簽，是戊○○拿到房間給丁○○簽的等語（見本院卷第110 頁反面）、
    證人即被告戊○○於本院審理時結證稱：伊記得附條件買賣
    契約書上面簽名、蓋章都是丁○○及己○○簽的，己○○簽
    約地點確實是在客廳沒錯，伊可確定是丁○○、己○○自己
    在契約書及本票上簽名、蓋章的，伊有跟乙○○說是伊妹妹
    簽的，另外伊太太也在場，所以不需要跟乙○○作確認的動
    作，伊被通緝時伊不知道伊妹妹被傳喚開庭，且伊買車時她
    不同意，所以她才作證不是她親自簽名的，事後伊準備要服
    刑時，知道此事前因後果，伊就告訴伊妹妹此事伊可以承擔
    下來，說是伊幫她簽的，但是因為家人的關係，伊妹妹也不
    願意伊因為偽造有價證券而多被關3 年，所以她之後才說是
    她簽的等語（見本院卷第112 頁正面）相符，且觀諸卷附之
    附條件買賣合約、本票（見他卷第4 頁、第10頁）上「丁○○」字樣與丁○○所出具予福灣公司之聲明書上之「丁○○
    」字樣，顯係同一人所簽，參以丁○○曾提供身分證影本予
    福灣公司，有福灣公司購車資料可稽（見他卷第12頁），則
    證人丁○○、己○○、戊○○之上開證述應與事實相符而可
    採信，堪認本件附條件買賣合約書及本票上之「丁○○」簽
    名、蓋章係丁○○本人親自為之，被告戊○○並未偽造丁○○之簽名及盜用丁○○之印章，被告乙○○收受丁○○親自
    簽名蓋章之附條件買賣合約書及本票自未違背其任務，至證
    人丁○○雖曾於偵查中結證稱未於本件附條件買賣合約書及
    本票簽名蓋章云云，惟其於本院審理時已翻異其詞，且其上
    開證詞與證人己○○、戊○○於本院審理時所述不符，自難
    採為對被告戊○○、乙○○不利認定之依據，是被告戊○○
    、乙○○所辯，尚可採信，復查又無其他積極、確切之證據
    足以證明被告戊○○、乙○○涉有公訴意旨所指之犯行，要
    屬不能證明渠等犯罪，揆諸前揭說明，自應為無罪之諭知。
據上論斷，應依刑事訴訟法第301 條第1 項條，判決如主文。
本案經檢察官陳新君到庭執行職務。
中　　華　　民　　國　　96　　年　　12　　月　　6 　　日
                  刑事第五庭    審判長法  官  石家禎
                                      法  官  李宜娟
                                      法  官  林家聖
以上正本證明與原本無異。
如不服本判決應於收受本判決送達後10日內向本院提出上訴書狀
，其未敘述上訴理由者，並得於提起上訴後10日內向本院補提理
由書狀（均須按他造當事人之人數附繕本）「切勿逕送上級法院
」
中　　華　　民　　國　　96　　年　　12　　月　　6 　　日
                                      書記官  陳蓉柔
